【裁判字號】    92,台上,6660
【裁判日期】    921127
【裁判案由】    偽造文書
【裁判全文】
最高法院刑事判決                              九十二年度台上字第六六六０號
    上訴人  吳慶賢
                    （現於台東泰源技能訓練所執行中）
    被  告  甲○○
右上訴人因自訴被告偽造文書案件，不服台灣高等法院中華民國九十二年八月二十七
日第二審判決（九十二年度上訴字第二０一七號，自訴案號：台灣台北地方法院九十
年度自字第七六六號），提起上訴，本院判決如左：
    主  文
原判決撤銷，發回台灣高等法院。
    理  由
本件原判決認定被告甲○○原係台北市○○路四九號六樓菁英綜合證券股份有限公司
（下稱菁英證券）館前分公司之營業員，於民國八十九年八月間與上訴人吳慶賢約定
，由被告提供其友人祝于平、親戚顏燕於菁英證券之帳戶︹配合金融機構：中國信託
商業銀行（下稱中國信託）︺供上訴人以當日沖銷之方式買賣股票，並由被告以新台
幣（下同）每千元每日一元之利息，代墊款項為上訴人辦理股票交割手續，再通知上
訴人將應支付之差額及利息匯入祝于平、顏燕、被告於中國信託之帳戶，或交付現金
予被告。然被告嗣因上訴人未能如期支付款項，致有虧欠，為抵償其債務，即自八十
九年十月一日起，接獲上訴人電話委託下單買賣股票之指令後，未再繼續替上訴人下
單，而仍多次於電話中告知其所虛構上訴人應補繳之差額及利息金額，自同年十月二
日起至十一月三十日止，先後十五次指示匯款至祝于平、顏燕或被告於中國信託之帳
戶，共達一百五十四萬五千元。嗣上訴人察覺有異，要求被告提出交割憑單進行對帳
，被告竟為圖掩飾上情，明知其並無製作菁英證券「合併買賣報告書暨交割憑單」之
權限，仍與某真實姓名年籍不詳之成年男子基於共同之犯意聯絡，於八十九年十一月
底某日，在台北市○○路該男子之工作室內，由被告提供菁英證券財務部人員事先蓋
妥該公司「合併買賣報告書暨交割憑單專用章」備用之空白「合併買賣報告書暨交割
憑單」予該男子，並支付八千元之代價，由該男子編寫電腦程式，依據被告提供虛構
不實之交易內容，偽造載有如原判決附表一、附表二所示不實內容之菁英證券「合併
買賣報告書暨交割憑單」二十四張後，由被告於二日後，持至台北市○○路某咖啡店
內，交付上訴人對帳而提出行使，足以生損害於菁英證券及上訴人。嗣上訴人查詢得
知顏燕前開中國信託帳戶之交易紀錄與被告所交付「合併買賣報告書暨交割憑單」所
記載之交割情形不符，始知受騙等情。因而撤銷第一審判決，改判仍論處被告共同行
使偽造私文書，足以生損害於他人罪刑。並認上訴人自訴意旨另以：被告前開接獲上
訴人電話委託下單買賣股票之指令後，未再替上訴人下單，竟仍多次告知上訴人應補
繳之差額及利息，使上訴人依其指示匯款或交付現金，涉有刑法第三百三十九條第一
項之詐欺取財罪嫌云云，然經審理結果，被告被訴詐欺之犯行，尚屬不能證明，因此
部分依自訴事實與前開論罪科刑部分，有裁判上一罪之關係，故不另為無罪之諭知，
固非無見。
惟查：(一)、依原判決事實所載，被告自八十九年十月一日起，接獲上訴人電話委託下
單買賣股票之指令後，未再繼續替上訴人下單，但原判決附表一、附表二，列載十二
筆之交易日期係在八十九年十月一日之前，則記載此十二筆交易之「合併買賣報告書
暨交割憑單」，其內容為何不實，未據說明，已有理由不備之違誤。且上訴人於第一
審與被告核對相關資料後，指述被告自八十九年九月十六日之後就完全沒有幫其下單
等語（見一審卷第一０九頁），如果屬實，即與原判決認定被告自同年十月一日起，
始未再繼續替上訴人下單之事實，不相一致，實情如何，原判決理由未加以說明，亦
有可議。(二)、原判決理由係以上訴人交付被告及存入「祝于平」、「顏燕」與被告帳
戶內之款項，雖超過一百二十萬元以上，惟顯尚不足抵償上訴人積欠之四百零九萬一
千二百四十七元，因而認被告無詐欺之犯行，然上訴人究竟付與被告之款項實際若干
？及計算上訴人虧損之金額四百零九萬一千二百四十七元，是否無訛，原審未詳加調
查說明，遽行判決，殊有調查未盡及理由不備之違誤。上訴意旨指摘原判決不當，非
全無理由，應認有撤銷發回更審之原因。
據上論結，應依刑事訴訟法第三百九十七條、第四百零一條，判決如主文。
中      華      民      國    九十二    年     十一     月    二十七    日
                              最高法院刑事第七庭
                                  審判長法官  莊  登  照
                                        法官  洪  明  輝
                                        法官  黃  一  鑫
                                        法官  魏  新  和
                                        法官  林  秀  夫
      右正本證明與原本無異
                                              書  記  官
中      華      民      國    九十二    年     十二     月      二      日
                                                                       Ａ


司法院資訊處製作；財團法人民間司法改革基金會備份。
